【裁判字號】    90,訴,195
【裁判日期】    891228
【裁判案由】    貪污治罪條例
【裁判全文】
臺灣臺中地方法院刑事判決                            九十年度訴字第一九五號
    公  訴  人  臺灣台中地方法院檢察署檢察官
    被      告  丙○○
    選任辯護人  羅豐胤
                宋永祥
右列被告因貪污治罪條例案件，經檢察官提起公訴（八十九年度偵字第七四五號），
本院判決如左：
    主  文
丙○○無罪。
    理  由
一、公訴意旨略以：被告丙○○於民國八十二年間擔任台中市政府工務局建管課建造
    執照承辦人，為依據法令從事於公務之人員。緣有案外人楊得根、陳錦松（均為
    檢察官另案起訴）所經營之德昌建設事業機構於七十九年間陸續購得台中市南區
    ○○○○段二七一之八、二七二、二七六之十四、二七一之三七、二七二之四、
    二七三之一等地號土地，其中下橋子頭段二七一之八、二七二、二七六之十四等
    地號計九三五四平方公尺之土地，於八十一年初推出地下二層、地上十二層之「
    德昌中華」住、商大樓銷售，並另外成立「富寶建設股份有限公司」，隨後即以
    富寶建設股份有限公司代表人簡俊彥之名義登記為起造人，而於八十一年七月三
    十日申請建築後，在八十一年九月十八日經台中市政府工務局以（八一）中工建
    建字第二三０四號核准建築。而另外相鄰之同地段二七一之三七、二七二之四、
    二七三之一等地號土地，因基地較小，原先計畫推出七樓之「德昌新世界」大樓
    出售，並委託案外人翁時霖（由檢察官另案起訴）建築師就上開建築基地進行規
    劃設計及監造，嗣因「德昌中華」住商大樓銷售成績甚好，楊得根、陳錦松及規
    劃處處長廖水木（由檢察官另案起訴）等人乃意圖變更計畫，以加高樓層增加戶
    數之方式，牟取更高利益，即若可利用該基地一邊鄰面寬二十五米之五權南路，
    則可依「建築技術規則」興建至十二層樓，另再依「未實施容積管制地區綜合設
    計鼓勵辦法」之規定，再增建至十五層樓之高度，惟上開建築基地並無一邊全部
    毗臨五權南路，該基地與五權南路間尚有同地段第三六一之三八地號之水利地（
    面積０‧０四七六公頃），因此楊得根、陳錦松等人乃於八十一年五月八日向台
    灣省台中農田水利會提出土地之交換申請，即以同地段第二七二之四地號相等面
    積整界交換土地所有權方式處理，經台中農田水利會管理組於八十一年五月十四
    日至現場會勘後，同意辦理水利地報廢，並經該會第三屆第六次會員代表大會提
    案審議通過，水利局則於八十一年十一月三日以八一水政字第五一二五九號函同
    意辦理土地交換。在申請土地交換期間，德昌事業機構之董事長楊得根、總經理
    陳錦松、規劃處長廖水木、規劃課長楊智強與建築師翁時霖等人，便進行重新規
    劃，為求商業上最大之利益，即可獲最多戶數，而共同討論規劃出符合建蔽率但
    形狀不同之Ａ、Ｂ兩棟建築物，該兩棟建築物同為地下二層、地上十五層共三四
    六戶之ＲＣ集合式住宅，Ａ、Ｂ兩棟並共用地下室，建築物高度為四七．六米，
    建築基地面積為四九五三平方公尺，建築體總面積為四二０六一．０三平方公尺
    ，基礎採筏式基礎，工程造價為三二六'八一五'０００元。隨後同樣以「富寶建
    設股份有限公司」代表人簡俊彥之名義登記為起造人，於八十一年十二月十七日
    提出建造執照之申請。台中市政府工務局建管課建造執照承辦人丙○○於受理上
    開「德昌新世界」大樓新建工程申請建造執造後，於審查地質鑽探報告書時，明
    知依據「建築技術規則」建築構造篇第六十五條之規定「地基鑽探孔應均勻分佈
    於基地內，每六百平方公尺鑽一孔，但每一基地至少二孔。如果基地面積大於五
    千平方公尺時，當地主管機關得視實際情形規定孔數。鑽孔深度如用版基時，應
    為建築物最大基礎版寬之兩倍以上或建築物寬度之一‧五至二倍；如為樁基或墩
    基時至少應達預計樁長加三公尺。各鑽孔中至少應有一孔之鑽探深度為前項鑽孔
    深度之一‧五至二倍」，此案「德昌新世界」基地面積為四九五三平方公尺，最
    大板基寬度為七一．六三公尺，依規定必須鑽九孔，各鑽孔中至少應有一孔之鑽
    探深度為七一．六三Ｘ一．五或二倍，即一０七公尺以上之深度，雖地質鑽探之
    實質內容係由建築設計人監督進行，並對報告內容負責，但承辦人仍須審查該報
    告書之孔數及深度是否形式上符合規定，如有不符，仍應予以駁回，但丙○○明
    知「德昌新世界」大樓申請案所附之鑽探試驗報告書內容僅鑽二孔且深度僅鑽至
    七米深，明顯與規定不符，應退件令申請人補足，卻不此之圖，為圖利德昌事業
    機構楊得根等人，仍予以簽准核發建造執照，而於八十二年一月十六日以（八一
    ）中工建建字第一０七號核准建築。又「德昌新世界」新建大樓工程，於八十二
    年十月二十九日放樣勘驗時，現場施工進度實際已達地上一樓，依建築法之規定
    ，承辦人須至現場勘驗，惟丙○○至現場勘驗後，明知該工程已先行施工至一樓
    ，依規定應對業者先行動工之行為加以行政處罰鍰二七０００元，竟圖利業者，
    未依規定處罰。被告所為，顯涉有貪污治罪條例第六條第一項第四款之圖利罪嫌
    。
二、按犯罪事實應依證據認定之，無證據不得推定其犯罪事實；不能證明被告犯罪者
    ，應諭知無罪之判決，刑事訴訟法第一百五十四條、第三百零一條第一項分別定
    有明文。又認定不利被告之事實，須依積極證據，苟積極證據不足為不利於被告
    事實之認定時，即應為有利被告之認定，有最高法院三十年上字第八一六號判例
    意旨可悉。且認定犯罪事實所憑之證據，無論其為直接證據或間接證據，其為訴
    訟上之證明時，均須達於一般之人不至有所懷疑，而得確信其為真實之程度，始
    得據為有罪之認定，倘其證明尚未達到此一程度，而有合理性之懷疑存在時，即
    無從遽為有罪之確信，此亦有最高法院七十六年臺上字第四九八六號判例意旨，
    可資參酌。
三、公訴意旨論斷被告涉有前開圖利罪嫌，無非係以
據上論斷，應依刑事訴訟法第二百九十九條第一項前段，
刑法第  百  十  條第  項、第四十一條、第四十二條第二項，
罰金罰鍰提高標準條例第一條前段、第二條，
判決如主文。
中      華      民      國      九十      年    十二    月    二十八    日
                                        法  官
右正本證明與原本無異。
如不服本判決，應於送達後十日內向本院提出上訴狀 （須附繕本） ，上訴於台灣高等
法院台中分院。
                                        書記官
中      華      民      國      九十      年    十二    月    二十八    日
附錄論罪科刑法條
後1篇 筆數：1／2  選擇畫面 回檢索
-----------------------------------------------------------------------------
---
[列印／另存新檔] 檢     察    書    類
分案日期 民國 89年 01月 05日
偵結日期 民國 89年 12月 28日
公告日期 民國 90年 01月 04日
案由摘要
全       文       內       容
臺灣臺中地方法院檢察署檢察官起訴書                八十九年度偵字第七四五號
    被      告  丙○○  男四十八歲（民國○○○年○○月○○日生）
                        住中市○○○路６８０巷六八弄二號
                        居台中市○區○○路二七八號二樓
                        身分證統一編號：Ｍ一五四五七一號
    選任辯護人  宋永祥律師
                陳芝荃律師
右列被告因瀆職案件，已經偵查終結，認應該提起公訴，茲將犯罪事實及證據並所犯
法條分敘如左：
            犯罪事實
一、丙○○於八十二年間為台中市政府工務局建管課建造執照承辦人，係依據法令從
    事於公務之人員；緣楊得根、陳錦松（均已起訴）所經營之德昌建設事業機構，
    於七十九年間陸續購得台中市南區○○○○段二七一之八、二七二、二七六之十
    四、二七一之三七、二七二之四、二七三之一等地號土地，其中下橋子頭段二七
    一之八、二七二、二七六之十四等地號計九三五四平方公尺之土地，於八十一年
    初推出地下二層地上十二層之﹁德昌中華﹂住、商大樓銷售，並另外成立﹁富寶
    建設股份有限公司﹂，隨後即以富寶建設股份有限公司代表人簡俊彥之名義登記
    為起造人，而於八十一年七月三十日申請建築後，在八十一年九月十八日經台中
    市政府工務局以（八一）中工建建字第二三０四號核准建築。而另外相鄰之同地
    段二七一之三七、二七二之四、二七三之一等地號土地，因基地較小，原先係計
    畫推出七樓之﹁德昌新世界﹂大樓出售，並委託翁時霖（已起訴）建築師就上開
    建築基地進行規劃設計及監造，嗣因﹁德昌中華﹂住商大樓銷售成績甚好，楊得
    根、陳錦松及規劃處處長廖水木（已起訴）等人乃意圖變更計畫，以加高樓層增
    加戶數之方式，牟取更高利益，即若可利用該基地一邊鄰面寬二十五米之五權南
    路，則可依﹁建築技術規則﹂興建至十二層樓，另再依﹁未實施容積管制地區綜
    合設計鼓勵辦法﹂之規定，再增建至十五層樓之高度，惟上開建築基地並無一邊
    全部毗臨五權南路，該基地與五權南路間尚有同地段第三六一之三八地號之水利
    地（面積０．０四七六公頃），因此楊得根、陳錦松等人乃於八十一年五月八日
    ，向台灣省台中農田水利會提出土地之交換申請，即以同地段第二七二之四地號
    相等面積整界交換土地所有權方式處理，經台中農田水利會管理組於八十一年五
    月十四日至現場會勘後，同意辦理水利地報廢，並經該會第三屆第六次會員代表
    大會提案審議通過，水利局則於八十一年十一月三日以八一水政字第五一二五九
    號函同意辦理土地交換。於申請土地交換期間，德昌事業機構之董事長楊得根、
    總經理陳錦松、規劃處長廖水木、規劃課長楊智強與建築師翁時霖等人，便進行
    重新規劃，為求商業上最大之利益，即可獲最多戶數，而共同討論規劃出符合建
    蔽率但形狀不同之ＡＢ兩棟建築物，該兩棟建築物同為地下二層地上十五層共三
    四六戶之ＲＣ集合式住宅，ＡＢ兩棟並共用地下室，建築物高度為四七．六米，
    建築基地面積為四九五三平方公尺，建築體總面積為四二０六一．０三平方公尺
    ，基礎採筏式基礎，工程造價為三二六'八一五'０００元。隨後同樣以﹁富寶建
    設股份有限公司﹂代表人簡俊彥之名義登記為起造人，在八十一年十二月十七日
    提出建造執照之申請。台中市政府工務局建管課建造執照承辦人丙○○於受理上
    開﹁德昌新世界﹂大樓新建工程申請建造執造後，於審查地質鑽探報告書時，明
    知依據﹁建築技術規則﹂建築構造篇第六十五條之規定「地基鑽探孔應均勻分佈
    於基地內，每六百平方公尺鑽一孔，但每一基地至少二孔。如果基地面積大於五
    千平方公尺時，當地主管機關得視實際情形規定孔數。鑽孔深度如用版基時，應
    為建築物最大基礎版寬之兩倍以上或建築物寬度之一‧五至二倍；如為樁基或墩
    基時至少應達預計樁長加三公尺。各鑽孔中至少應有一孔之鑽探深度為前項鑽孔
    深度之一‧五至二倍」，本案﹁德昌新世界﹂基地面積為四九五三平方公尺，最
    大板基寬度為七一．六三公尺，依規定必須鑽九孔，各鑽孔中至少應有一孔之鑽
    探深度為七一．六三Ｘ一．五或二倍，即一０七公尺以上之深度，雖地質鑽探之
    實質內容係由建築設計人監督進行，並對報告內容負責，但承辦人仍須審查該報
    告書之孔數及深度是否形式上符合規定，如有不符，仍應予以駁回，但丙○○明
    知﹁德昌新世界﹂大樓申請案所附之鑽探試驗報告書內容僅鑽二孔且深度僅鑽至
    七米深，明顯與規定不符，應退件令申請人補足，卻不此之圖，為圖利德昌事業
    機構楊得根等人，仍予以簽准核發建造執照，而於八十二年一月十六日以（八一
    ）中工建建字第一０七號核准建築。又﹁德昌新世界﹂新建大樓工程，於八十二
    年十月二十九日放樣勘驗時，現場施工進度實際已達地上一樓，依建築法之規定
    ，承辦人須至現場勘驗，惟丙○○至現場勘驗後，明知該工程已先行施工至一樓
    ，依規定應對業者先行動工之行為加以行政處罰鍰二七０００元，竟圖利業者，
    未依規定處罰。
二、案經﹁德昌新世界﹂大樓自救會主任委員吳萬發告發偵辦。
        證據並所犯法條
一、訊據被告丙○○固矢口否認有右揭犯罪事實，並於台中市調查站及本署偵訊中辯
    稱：於審查業者提出之建造執照申請案時，一般均檢查其是否檢附地質鑽探報告
    書，若未附則通知補正，至於該鑽探報告書的內容，伊並未作實質審查，此部分
    應由建築師負責，鑽探之孔數及深度之規定，並不清楚，鑽探報告之孔數及深度
    應由建築師負責，伊僅檢查是否有附鑽探報告書而已，至於孔數及深度之規定，
    伊不清楚。據其推斷，﹁德昌中華﹂放樣勘驗親自至現場，檢查其施工進度不符
    ，處罰二七０００元，廠商有所畏懼，至﹁德昌新世界﹂於八十二年十月二十九
    日申報放樣勘驗時，因怕遭罰款，而要求以現場照片審查，若其所提供之照片係
    開工前之照片，伊便於勘驗記錄表上簽章核備，未加以罰款。且依﹁台灣省建築
    管理規則﹂規定，建管人員應該是要到現場會同勘驗，且各樓層配筋後，澆置混
    凝土前均必須勘驗，台中市政府建管單位，為便民考量，已簡化到僅﹁放樣勘驗
    ﹂會同，其他樓層均未派員至現場，後來﹁放樣勘驗﹂演變成以相片代替亦可，
    此即變成台中市建管課之特殊作法，伊亦在此傳統習慣中比照辦理云云。
二、惟查：（１）建造執照之審核程序一般為：業者申請書到課通知補正，經補正後
    再審查其圖說，如發現尚於法不合再請其補正，若一切補正完成即核發建造執照
    。對於五層樓以上或供公眾使用建築物，業者須要檢附之資料，主要包括土地權
    利資料齊全、不涉畸零地問題、建築線指示與分區使用及申請用途符合等相關資
    料、位置、配置圖、平面、立面、剖面等圖說、建蔽率、容積率及高度檢討、結
    構計算書及結構平面圖、地質鑽探資料等，前述資料，缺一不可，若有欠缺，按
    照正常作業規則即會通知業主補正完備後，始得核發建造執照，已據被告丙○○
    在台中市調查站訊問時供認明確。（２）於民國八十四年間，在台中市○○區○
    ○段四０一地號興建之安和國中，曾因地基鑽孔數不足，遭到台中市政府建管審
    核人員退件，而當時台中市政府工務局建管課負責審核該案者即係被告丙○○。
    不但據被告供認不諱，且經該案受委託進行鑽探之中晟鑽探顧問事業有限公司負
    責人詹昭惠、該案之建築師乙○○證述明確，有筆錄附卷可稽。（３）該案受委
    託進行鑽探之中晟鑽探顧問事業有限公司負責人詹昭惠證稱：中晟公司所承辦之
    鑽探業務，曾因鑽孔數不足，遭到台中市政府建管審核人員退件，其中於八十四
    年間，所鑽探之台中市○○區○○段四０一地號（安和國中），按其面積應鑽探
    十二孔，但該案一開始，中晟公司只受託鑽探四孔，建築師據此提出建造申請，
    遭台中市政府建管審核人員退件，後來中晟公司又補鑽八個調查點再送件才通過
    審核。（４）乙○○建築師證稱：台中市安和國中活動中心新建工程是我於八十
    四年間所監造設計的，該工程我於八十四年六月三十日向市府申請建造執照，建
    管課於八十四年七月十四日核准（文號：中工建建字第一三二二號）。安和國中
    活動中心新建工程之基地為五二０六五平方公尺，係四層樓之建物，用途屬於教
    室及體育館，為供公眾使用之建築物。依﹁建築技術規則﹂之規定，每六００平
    方公尺，必須鑽探一孔，安和國中基地面積雖達五萬餘平方公尺，惟其活動中心
    新建工程所使用之面積僅為一六二七．八四平方公尺，故其所需鑽探孔數為三孔
    ，但我要求鑽探公司鑽探四孔，應該足夠，但建管課承辦人審查該申請書所附之
    地質鑽探報告書時，認為所鑽孔數不足，要求我補正，再鑽八孔，合計十二孔後
    ，再將補正後之資料送至建管課，所以我再要求鑽探公司補鑽八孔。另依﹁建築
    技術規則﹂構造篇第六十四條第一項之規定，建築設計人應監督鑽探工作之進行
    ，並審查報告內容，而建管課承辦人也會審查鑽探報告書之內容，惟建築設計人
    及建管課承辦人僅能就鑽探之孔數及深度進行審查，至於鑽探報告書之數據結果
    則由鑽探公司負責，本案該承辦人要求補鑽八孔，應係﹁建築技術規則﹂第六十
    五條之規定，如基地面積超過五０００平方公尺時，當地主管建築機關得視實際
    情形規定孔數，故建管課承辦人以其認定要求孔數需達十二孔。安和國中活動中
    心新建工程我係委託中晟鑽探顧問事業有限公司進行鑽探工作，台中市政府建管
    課建造執照承辦人為丙○○。建築執照申請之一般程序為，事務所將申請案送至
    建築師公會各地辦事處先行掛號，審查各項書類是否齊備，再轉送至縣市政府建
    管課掛號，排定審圖時間，審圖時先由公會三位輪值建築師先行審核圖面，若圖
    面無缺失，再交由縣市政府建管課承辦人員審核書類資料，逐級陳核，若獲核准
    ，縣市政府寄發核准函通知建築師事務所，繳納規費及完成套繪手續，審圖時，
    建築師事務所均須派員在場，建築師公會派三位輪值建築師協審圖面，雖經三位
    建築師簽章後，縣市政府建管課承辦人仍有權再行審查，若發現未符合規定，仍
    會予以退件。（５）綜上所述，被告丙○○在審核建造執照時，對於地基鑽探報
    告之審核，如果發現鑽探孔數明顯與規定不符時，仍有退件命申請人補足之義務
    ，已無可疑，所辯僅做形式審查，實質由建築師公會派員審核云云，是被告丙○
    ○事後卸責之詞，不足採信，其犯行堪以認定。（６）﹁德昌新世界﹂新建大樓
    工程，於八十二年十月二十九日放樣勘驗時，現場施工進度實際已達地上一樓，
    依建築法之規定，承辦人須至現場勘驗，惟被告丙○○至現場勘驗後，明知該工
    程已先行施工至一樓，竟未依規定對業者先行動工之行為加以行政處罰二七００
    ０元之犯行，已經調取台中市政府工務局﹁德昌新世界﹂大樓一案之卷宗檢閱無
    誤，而該案卷宗內並未發現﹁德昌新世界﹂大樓放樣勘驗，廠商所提供之照片，
    與被告所辯稱由廠商僅提供照片審核之說不符，又比照丙○○在「德昌中華」大
    樓放樣勘驗時，認興建進度與申報不符，而處以行政罰鍰，但在﹁德昌新世界﹂
    大樓之相同情況，卻未予處罰，稱僅憑照相審查，未親赴現場云云，所辯顯然為
    事後卸責之詞，不足採信，其犯行堪以認定。
三、核被告丙○○所為，係犯貪污治罪條例第六條第四款之罪嫌。被告所為前後二圖
    利行為，時間緊接，所犯罪名相同，顯係出於概括之犯意為之，為連續犯，爰依
    刑法第五十六條之規定以一罪論，並加重其刑。
四、依刑事訴訟法第二百五十一條第一項提起公訴。
        此  致
臺灣臺中地方法院
中      華      民      國    八十九    年     十二     月    二十八    日
                                檢察官  甲      ○      ○
中      華      民      國      九十    年      一      月      五      日
右正本證明與原本無異            書記官  張      志      賢
所犯法條
貪污治罪條例第六條
有下列行為之一者，處五年以上有期徒刑，得併科新台幣三千萬元以下罰金：
一  意圖得利，抑留不發職務上應發之財物者。
二  募集款項或徵用土地、財物，從中舞弊者。
三  竊取或侵占職務上持有之非公用私有器材、財物者。
四  對於主管或監督之事務，直接或間接圖私人不法之利益者。
五  對於非主管或監督之事務，利用職權機會或身分圖私人不法之利益者。
前項之未遂犯罪之。
-----------------------------------------------------------------------------
---
後1篇 筆數：1／2  選擇畫面 回檢索


司法院資訊處製作；財團法人民間司法改革基金會備份。
